【裁判字號】    90,交聲,235
【裁判日期】    900731
【裁判案由】    違反道路交通管理處罰條例聲明異議
【裁判全文】
臺灣士林地方法院交通事件裁定                      九十年度交聲字第二三五號
    原處分機關  臺北巿交通事件裁決所
    聲明異議人  邱乙元
                甲○○○印刷品行
右列受處分人因違反道路交通管理處罰條例案件，對於臺北市交通事件裁決所九十年
五月十八日所為之處分（原處分案號：北市裁三字第車裁２２─Ａ00000000
號），聲明異議，本院裁定如左：
    主  文
邱乙元異議部分駁回。
甲○○○印刷品行即邱建昌異議部分撤銷。
甲○○○印刷品行車輛所有人，其汽車駕駛人行車速度，超過規定之最高時速，處罰
鍰新台幣壹仟貳佰元，違規記點壹點。
    理  由
一、按道路交通管理處罰條例第八十七條第一項規定：受處分人不服第八條主管機關
    所為之處罰得於接到裁決之翌日起十五日內向管轄地方法院聲明異議；又按道路
    交通管理處罰條例於第四十條第一項於九十年一月十七日修正，同年六月一日起
    施行，修正前該條規定：「汽車駕駛人，行車速度，超過規定之最高時速，或低
    於規定之最低時速，或裝用測速雷達感應器者，處四百元以上八百元以下（即新
    臺幣一千二百元以上二千四百元以下）罰鍰，其感應器沒入之」，修正後該條規
    定：「汽車駕駛人，行車速度，超過規定之最高時速，或低於規定之最低時速，
    或裝用測速雷達感應器者，處新臺幣一千二百元以上二千四百元以下罰鍰，其感
    應器沒入之」，修正前後罰鍰額度不變，對受處分人不生影響，自應適用裁判時
    之法律。又汽車駕駛人違反第四十條第一項規定者，除依該條款處罰鍰外，並予
    記違規點數一點，同條例第六十三條第一項第一款定有明文。又該條例關於車輛
    駕駛人之處罰，如應歸責於車輛所有人者，處罰車輛所有人，該條例第八十五條
    第三項亦定有明文；又逕行舉發違反道路交通管理事件，經汽車所有人依通知單
    之應到案日期前到案，並告知違規駕駛人姓名、身分證統一編號及住址者，處罰
    機關應即另行通知違規駕駛人到案依法處理；逾應到案日期，處罰機關應依道路
    交通管理處罰條例第八十五條第三項規定處罰該汽車所有人，違反道路交通管理
    事件統一裁罰標準及處理細則第二十四條亦定有明文，易言之，如汽車駕駛人在
    道路超速行駛，為警當場攔停者，處罰機關固應對汽車之駕駛人為處罰，惟若舉
    發機關並非當場對該部汽車攔停，而係依違反道路交通管理事件統一裁罰標準及
    處理細則第二十三條第一項第五款規定以科學儀器取得違規證據資料（如照相機
    或測速器）逕行舉發者，此際舉發機關只能依上開處理細則第二十三條第二項規
    定對汽車所有人為掣單舉發，而如經舉發之汽車所有人在舉發通知單之應到案日
    期前到案，並告知處罰機關該名超速駕駛之汽車違規駕駛人姓名、身分證統一編
    號及住址者，處罰機關應即依前開細則第二十四條規定處罰該名違規駕駛人，而
    如汽車所有人未於應到案日期前到案或雖於應到案日期前到案，而未告知處罰機
    關實際之違規駕駛人者，處罰機關仍應依道路交通管理處罰條例第八十五條第三
    項「本條例關於車輛駕駛人之處罰，如應歸責於車輛所有人者，處罰車輛所有人
    。」規定，對車輛所有人加以處罰。
二、原處分意旨略以：被裁決人甲○○○印刷品行所駕駛ＷＴＫ─二三二號機車，於
    民國（下同）九十年二月二十五日一時三十七分許，在中興橋（往三重），經警
    逕行舉發輕型機車行車超速二十公里以下者之違規，依違反道路交通管理處罰條
    例第四十條第一項之規定，處罰鍰新台幣（下同）一千二百元整，並依同條例第
    六十三條第一項第一款之規定，記違規點數一點。聲明異議意旨略以：邱乙元確
    有於右開時間騎乘甲○○○印刷品行所有之ＷＴＫ─二三二號機車，行經中興橋
    往三重之方向行駛，然當時時速至多只有四十五公里到五十公里，並非五十九公
    里，且警員不應躲在暗處拍照云云。
三、經查：
（一）本件受處分人為甲○○○印刷品行，此參以卷附裁決書自明，而甲○○○印刷
      品行之負責人為邱建昌，業經邱建昌及邱乙元證述明確，是邱乙元以本人名義
      提起本件聲明異議，自與法不合，此部分應予駁回。
（二）本件行為人邱乙元自承確有於右開時間騎乘甲○○○印刷品行所有之ＷＴＫ─
      二三二號機車，行經中興橋往三重方向行駛之事實，然其辯稱：時速至多只有
      四十五公里到五十公里，並非五十九公里，且警員不應躲在暗處拍照云云。然
      該路段之時速限制為四十公里，且邱乙元行經該處時，經雷達測速照相其當時
      之時速為五十九公里，有採證照片一幀附卷可稽，其違規之事實應堪以認定，
      且不論邱乙元所辯稱之時速四十五公里到五十公里，或經雷達測速照相之五十
      九公里，邱乙元均已逾四十公里之時速限制，其違規之事實明確，所辯洵屬無
      稽，不足採信。
（三）本件異議人即受處分人甲○○○印刷品行聲明異議雖無理由，惟原裁決疏未就
      異議人即受處分人超速駕駛行為依法加記違規點數一點（雖處分意旨有提及，
      然裁決並未諭知）顯有未洽，其裁決自屬有瑕疵而無從予以維持，爰依法撤銷
      原處分。本院爰審酌異議人即受處分人超速駕駛情節之輕重，依修正後之道路
      交通管理處罰條例第四十條第一項、第六十三條第一項第一款之規定，諭知異
      議人如主文第二項所示之處罰。
據上論斷，應依道路交通案件處理辦法第二十條前段，道路交通管理處罰條例第四十
條第一項、第六十三條第一項第一款，裁定如主文。
中      華      民      國      九十      年      七    月    三十一  日
                              臺灣士林地方法院交通法庭
                                  法  官  楊  迺  伶
右正本證明與原本無異
如不服本裁定應於送達後五日內向本院提出抗告狀
                                  書記官  趙  彩  彤
中      華      民      國      九十      年      八    月    二      日


司法院資訊處製作；財團法人民間司法改革基金會備份。
